臺灣士林地方法院刑事判決　　　　　　　 94年度訴字第310號
公　訴　人　臺灣士林地方法院檢察署檢察官
被　　　告　甲○○
選任辯護人　王雅慧律師
上列被告因毒品危害防制條例等案件，經檢察官提起公訴（94年
度偵字第1329號），本院判決如下：
    主  文
甲○○未經許可，持有可發射子彈具有殺傷力之改造手槍，累犯
，處有期徒刑壹年肆月，併科罰金新臺幣伍萬元，罰金如易服勞
役以參佰元（即新臺幣玖佰元）折算壹日。扣案如附表一所示槍
彈沒收。又意圖販賣而持有第二級毒品，累犯，處有期徒刑伍年
貳月。扣案如附表二編號一所示毒品沒收銷燬之；其餘編號物品
沒收。應執行有期徒刑陸年貳月，併科罰金新臺幣伍萬元，罰金
如易服勞役以參佰元（即新臺幣玖佰元）折算壹日。如附表二編
號一所示毒品沒收銷燬；附表一所示槍彈、附表二編號二至四物
品均沒收。
    事  實
一、甲○○前於民國81年間因違反麻醉藥品管理條例案件經本院
    81年度少訴字69號判處有期徒刑1 年6 月，緩刑4 年確定。
    而於緩刑期中又因違反麻醉藥品管理條例案件，經本院86年
    度易字第172 號判處有期徒刑5 月確定，上開緩刑乃經撤銷
    ，經合併接續執行至89年5 月21日甫假釋縮刑期滿執行完畢
    。仍不知悔改，明知具殺傷力可發射金屬彈頭之改造手槍或
    制式、改造子彈均屬槍砲彈藥刀械管制條例第4 條第1 項第
    1 、2 款所定之違禁物品，非經許可不得持有，竟因於94年
    1 月間，與他人結怨，欲持槍防身，乃基於未經許可擅自持
    有槍彈之犯意，於94年1 月11日凌晨，於其位於臺北市○○
    區○○街8 號2 樓現住處，向友人即姓名年籍不詳綽號「阿
    偉」之成年男子借用，「阿偉」乃當場交付如附表一所示具
    有殺傷力之槍彈由甲○○收受後將之藏置於其上址住處之鐵
    門上夾層內而加以持有。
二、甲○○亦明知安非他命屬於毒品危害防制條例第2 條第2 項
    第2 款所規定之第二級毒品，依法不得意圖販賣而持有，僅
    因自己染有毒癮，乃於94年1 月11日凌晨，在其位於上址住
    處，向真實姓名、年籍不詳綽號「阿偉」之成年男子，買入
    如附表二編號一所示之第二級毒品安非他命，欲供己施用，
    然因身上沒有金錢，「阿偉」並允諾之後再來收款。其後，
    「阿偉」乃向甲○○催討價款，並表示該毒品總價須新臺幣
    （下同）5 萬元，甲○○方發現「阿偉」交付之毒品，對供
    自己施用而言，數量太多，且一時無5 萬元鉅款支付上開價
    款，乃為籌措價款支付及消化數量過多之毒品，乃萌生意圖
    販賣之意而繼續持有上開毒品，並購買如附表二編號三、四
    所示分裝袋、電子秤等工具，以便若接洽到買主時，可作為
    販賣之工具使用。並將上開毒品4 包與分裝袋置放於其住處
    客廳電腦桌上之置物櫃抽屜內，其餘4 包毒品則與電子秤一
    同與上述槍、彈藏放於住處鐵門上方之夾層內。
三、嗣經員警於94年1 月13日下午7 時許持本院法官所核發之搜
    索票前往甲○○位於上址之住處執行搜索，當場於上開藏放
    處所搜得如附表一、二所示之物，因而查悉上情。
四、案經臺北市政府警察局松山分局報請臺灣士林地方法院檢察
    署檢察官偵查起訴。
    理  由
壹、被告所涉持有槍彈部分事實認定：上開事實一所示未經許可
    持有槍、彈之犯罪事實，業據被告甲○○迭於警訊、偵查及
    本院調查、審理時坦承不諱，並有如附表一扣案槍彈可佐。
    而扣案如附表一槍彈經送內政部警政署刑事警察局鑑驗結果
    ，分別認附表一編號一槍枝係仿BERETTA 廠84型半自動手槍
    製造之玩具手槍，換裝土造金屬槍管而成支改造手槍，機械
    性能良好，可擊發適用子彈，認具殺傷力；而附表一其餘編
    號所示子彈分別係土造子彈、0.38吋制式子彈或此制式子彈
    加裝彈頭之改造子彈，均認具有殺傷力等情，有內政部警政
    署刑事警察局94年3 月1 日刑鑑字第0940012193號槍彈鑑定
    書（偵字1332號卷第67至72頁參照）在卷可資佐證，上開事
    實一部分應可認定。
貳、被告所涉意圖販賣而持有第二級毒品部分：
一、訊據被告甲○○固坦承有於上開查獲時、地經警搜索住處扣
    得如附表二所示毒品及物品之事實，惟仍矢口否認有何意圖
    販賣而持有安非他命犯行，辯稱：安非他命係向「阿偉」購
    買，且一直用以供自己施用，從未有起意販賣之主觀意圖；
    偵查中之自白乃係因自己遭羈押禁見，思念妻兒，又遭檢察
    官以解除禁見為條件之不正訊問，方才會承認，而起訴送審
    時，因為聽不懂法官的問話，才會承認販賣；電子秤是怕被
    藥頭騙，所以買來秤毒品重量；分裝袋乃係其妻之前開早餐
    店留下來的，均非欲作為販毒之用云云。經查：
（一）被告僅因自己染有毒癮，乃於94年1 月11日凌晨，在其位
      於上址住處，向真實姓名、年籍不詳綽號「阿偉」之成年
      男子，買入如附表二編號一所示之第二級毒品安非他命，
      欲供己施用，然因身上沒有金錢，「阿偉」乃允諾之後再
      來收款，其後，「阿偉」乃向被告催討價款，並表示該毒
      品總價須新臺幣（下同）5 萬元，並購買如附表二編號四
      所示電子秤等工具，並將上開毒品4 包與分裝袋置放於其
      住處客廳電腦桌上之置物櫃抽屜內，其餘4 包毒品則與電
      子秤一同與上述槍、彈藏放於住處鐵門上方之夾層內，嗣
      經員警於94年1 月13日下午7 時許持本院法官所核發之搜
      索票前往被告位於上址之住處執行搜索，當場於上開藏放
      處所搜得如附表一、二所示之物等情，業據被告於警、偵
      訊及本院調查、審理時坦承不諱，且與查獲員警趙俊明、
      徐立德、顏明輝於偵查中證述相符，並有扣案如附表一、
      二所物品可資佐證，應可認定。是本案應審究者厥為：被
      告是否於購入安非他命後，另起意對外販賣毒品而繼續持
      有上開毒品乙節。
（二）被告於檢察官94年4 月26日偵查時，首次坦承持有毒品後
      有另行起意，準備向新店一帶友人兜售販賣安非他命，但
      才準備開始賣，然還沒有賣就已經為警搜索查獲等語（偵
      字第1332號卷第98至99頁參照），且經本院於審理時當庭
      勘驗被告該次自白之偵訊影音光碟，該次偵訊，檢察官於
      訊問證人、秘密證人及被告，調查所有證據完畢後，雖有
      約將近20分鐘時間，不斷質疑被告，並敘述為何檢察官不
      採信被告辯詞之理由，然經核該段內容無非均是檢察官就
      目前案件偵查進度，向被告開示、曉諭自己之心證或者分
      析卷內證據資料，自始至終從未以被告自白將可獲解除禁
      見等條件相誘，甚者，於被告表示想要解除禁見時，檢察
      官尚且向被告表示為避免被告之親友帶其他關係人串證法
      律上應不能准許之理由等情，業據本院審理時勘驗明確，
      製有勘驗筆錄在卷可稽（本院卷第60至63頁審判筆錄參照
      ），是被告於該次檢察官偵訊時所為自白，並非檢察官以
      不正方法偵訊所得，而有證據能力，已甚明確。況且，被
      告於94年5 月5 日經起訴送審時，於本院開庭訊問時，仍
      明確供稱：「阿偉」知道伊有施用安非他命，所以拿安非
      他命來買給伊，伊也是基於要自己施用之目的才向阿偉購
      買毒品，但伊不知道「阿偉」為什麼一下子放這麼多貨給
      我，後來他向伊要5 萬元價金，所以伊才會想說將用不完
      之安非他命拿去販賣等語（本院卷第16頁訊問筆錄），顯
      係明確自白並承認檢察官起訴之意圖販賣而持有之犯罪事
      實，而被告亦自承起訴送審時，法官從未以任何解除禁見
      利誘條件或以脅迫、兇惡之態度訊問被告，然其竟亦為與
      偵查中自白之同一陳述，亦可見，被告於偵查以致本院調
      查時之上開自白內容，應當係基於本人衡量案件之不利證
      據後，認為不宜再否認犯罪所為之任意之供述而為，而與
      檢察官上開當庭開示證據之說辭無涉。
（三）而扣案之系爭毒品8 包，確係甲基安非他命成分，且總淨
      重有171.7 公克，亦有內政部警政署刑事警察局94年1 月
      31日刑鑑字第0940011807號鑑定書（偵字第1329 號 卷第
      16頁訊問筆錄）在卷可稽，而可認定。而一般情形，施用
      安非他命者，一次施用劑量均僅1 公克不到，而於審判實
      務，施用毒品遭查獲者，其扣案毒品亦多係0.5 到2 、3
      公克，171 公克對一般施用毒品者而言確屬鉅量。更何況
      被告於偵查時即供稱：伊通常1 公克安非他命就可以施用
      1 天，且可以分好幾次施用，且伊僅係偶爾施用，用一段
      時間就會停一段時間，有時停1 個禮拜，有時停1 個月等
      語（偵字第1332號卷第85至86頁訊問筆錄參照），足見被
      告施用量亦甚為微量，171.7 公克對被告而言，數量確實
      至為鉅大，被告於偵查、本院調查、審理時甚而亦一再自
      承：伊因為沒錢，所以都還沒有支付購買毒品之5 萬元等
      語，則客觀上被告除了將系爭毒品超過自己施用量部分脫
      手變現以外，還有何方法籌措價款？是可知被告上開自白
      佐以上開扣案毒品數量而言，確實與事實相符，而可採信
      。此外，本件於員警搜索時，確實於被告藏放毒品之處同
      時搜得電子秤、分裝袋等物，已如前述，亦可佐證被告前
      開起意販賣圖利之自白，益更灼然。是本件被告確實有於
      購入毒品之後，因為毒品一次購入數量過多，因而另行起
      意欲將多餘毒品販售圖利，以求變現，應可認定。
（四）被告雖以前詞置辯，然查：被告於檢察官偵訊時並無受任
      何不正方法之訊問，已如前述，且被告對其於檢察官偵查
      時之自白先於本院調查時陳稱：係偵查中警察瞪了伊一眼
      ，所以才害怕作不實陳述等語（本院卷第30頁訊問筆錄參
      照），後才又於審判中改稱：檢察官以解除禁見等不正方
      法利誘，造成伊無法自由陳述云云，前後所述不一，已難
      採信。且經本院當庭勘驗當日偵訊影音光碟，員警當日與
      被告一同在庭接受檢察官訊問，與一般證人受訊問無異，
      根本沒有機會與被告交談或使眼色，有勘驗筆錄在卷可稽
      （本院卷第60頁參照），至檢察官對其開示證據，毫無以
      解除禁見等不正方法相誘可言，均已如前述，足見被告此
      部份辯解，均屬無稽。又被告對於電子秤、分裝袋之來源
      ，於警訊時係供稱：係阿偉託伊購買等語（偵字第1332號
      卷第9 頁參照），於本院審理時方又改稱：分裝袋係以前
      開早餐店留下，電子秤係買本件毒品之後怕被藥頭克扣重
      量，自己買來要秤毒品之用等語，前後不一，毫無可信。
      況且，電子秤、分裝袋用途甚多，事理上本來就有可能用
      來作為販賣毒品之用，本件乃係由被告自白，配合此等客
      觀上常常用來作為販賣之用之工具推論被告有販賣之意圖
      ，並無悖理。即便分裝袋如被告所述係於早餐店收掉後所
      遺留，客觀上亦非不可能於其起意販賣後，復意欲持之作
      為將來販賣之工具，當甚明確。是被告所述電子秤、分裝
      袋之由來，亦不足作為對被告有利之認定。
（五）辯護意旨另謂：被告查獲之本案扣案毒品，經臺灣高等法
      院94年度上易字第596 號判決認定係供被告施用，且諭知
      沒收，足見意圖販賣而持有應為該判決既判力所及等語。
      然由卷附上開高等法院判決可知，該案檢察官本僅就被告
      涉犯施用毒品犯行起訴，法院並據以論罪科刑而已，檢察
      官之起訴範圍、法院之判決範圍均僅有被告施用毒品之行
      為而已，根本從未提及被告本件被訴意圖販賣而持有之犯
      行，況施用毒品、意圖販賣而持有毒品之犯罪事實，基本
      社會事實不同，毫無相涉，自不能以被告自己施用、意圖
      販賣而持有者均係同一批毒品，而法院僅就被告施用毒品
      犯行裁判確定，即認其既判力亦及於被告意圖販賣而持有
      之犯罪事實，要無疑義。
（六）縱上所述，被告意圖販賣而持有之犯行事證明確，應可認
      定。
參、論罪科刑：
一、被告甲○○持有改造手槍行為後，槍砲彈藥刀械管制條例業
    於94年1 月26日修正公布，並於同年月28日生效，其中關於
    未經許可持有改造手槍罪部分，舊法係規定於第11條第4 項
    處罰，新法係規定於第8 條第4 項處罰並將法定刑提高為有
    期徒刑3 年以上，經新、舊法比較結果，以舊法較有利於被
    告，依刑法第2 條第1 項但書之規定，被告持有改造手槍部
    分，自應適用較有利於被告之舊法處斷。又按毒品危害防制
    條例第4 條所謂販賣毒品罪，不以販入之後復行賣出為要件
    ，祇須以營利為目的，販入或賣出，有一於此，即已成立，
    而同條例第5 條所謂意圖販賣而持有毒品罪，係指基於販賣
    以外之其他原因而持有，嗣持有後始起意售賣者而言，亦即
    行為人持有毒品係基於主觀上營利售賣意圖而販入時，其雖
    未及賣出，仍應論以販賣毒品罪既遂罪責，僅在非以營利售
    賣意圖而販入，或因其他原因而持有毒品，嗣起意圖利售賣
    ，並著手於販賣行為但未及賣出之情形，應成立販賣第一級
    毒品未遂罪責；如非以營利售賣意圖而販入，或因其他原因
    而持有，嗣起意圖利售賣，尚未著手於賣出行為，始成立意
    圖販賣而持有毒品罪責，最高法院90年度臺上字第7782號、
    92 年 度臺上字第1275號判決意旨可資參照。是被告於販入
    上開第二級毒品安非他命之始，僅係為供己施用而無欲賣出
    以營利之意，乃事後萌生販賣之意圖，既經前開認定屬實。
    是核被告所為，應係犯修正前槍砲彈藥刀械管制條例第11條
    第4項 持有可發射子彈具有殺傷力之改造手槍罪、第12條第
    4 項未經許可持有子彈罪、毒品危害防制條例第5 條第2 項
    之意圖販賣而持有第二級毒品罪。被告以一行為觸犯修正前
    槍砲彈藥刀械管制條例第11條第4 項、第12條第4 項之罪，
    為想像競合犯，應從一重論以修正前槍砲彈藥刀械管制條例
    第11 條 第4 項未經許可持有可發射子彈具有殺傷力之改造
    手槍罪處斷。又被告所犯前開未經許可持有槍彈罪、意圖販
    賣而持有第二級毒品罪，犯意個別，行為互殊，應予分論併
    罰。被告有如事實欄所示前科紀錄，並經執行有期徒刑完畢
    ，其5 年內再犯有期徒刑以上之本案各罪，均為累犯，而應
    各就其所犯各罪，加重其刑。爰審酌被告有多項前科紀錄，
    有臺灣高等法院被告全國前案紀錄表在卷可稽，素行不佳，
    而其持有槍彈，正係民眾目前對於社會治安印象不佳之大蠹
    ，且槍彈危險性甚高，甚者其持有大量毒品，進而起意販賣
    ，雖因尚未著手即遭查獲，然已對國民健康、毒品氾濫之社
    會現狀造成威脅，其等犯後均僅坦承持有槍彈罪，然意圖販
    賣持有毒品罪行，仍反覆其詞，企圖脫免刑責，及其犯罪之
    動機、目的、手段，犯罪時所受之刺激、其品性、生活狀況
    、智識程度等一切情狀，分別就所犯各罪各量處如主文所示
    之刑，併諭知罰金易服勞役之折算標準，並定其應執行刑，
    以示警懲。
二、扣案如附表一所示之改造手槍，依法不得持有，為違禁物，
    亦不問屬犯人所有與否，均應依刑法第38條第1 項第1 款宣
    告沒收。扣案如附表一各編號所示子彈，除於鑑驗過程中試
    射擊發滅失，已無殺傷力而失其違禁物之性質者外，亦均屬
    違禁物，應依刑法第38條第1 項第1 款宣告沒收。扣案如附
    表二編號一所示毒品，均係被告所有供意圖販賣持有者，應
    依毒品危害防制條例第18條第1 項前段之規定沒收銷燬。而
    毒品外包裝，既係用於包裹毒品，防其裸露、潮濕，便於攜
    帶販賣，亦係供販賣毒品所用之物，應併依毒品危害防制條
    例第19條第1 項之規定宣告沒收之，方屬適法。且供運輸第
    二級毒品所用之物，應依毒品危害防制條例第19條第1 項規
    定沒收，固為刑法之特別規定，採義務沒收主義，但上開法
    條既無「不問屬於犯人與否，沒收之。」之規定，仍應以該
    物品屬於犯人（含本人或共犯）所有者為限，始應予以沒收
    ，庶符沒收制度之基本原則，最高法院88年度臺上字第5033
    號、90年度臺上字第626 號判決可資參照。本件扣案如附表
    二編號二所示之外包裝，由卷附上開毒品鑑驗報告係將之分
    別磅秤重量，可知可與毒品分離，且係被告所有用以包裹或
    掩飾毒品以防其外漏所用之工具，應依毒品危害防制條例第
    19條第1 項規定，宣告沒收。至附表二編號三、四所示物品
    ，既經本院認定亦係被告意圖販賣而持有毒品後，用作將來
    實際販賣時所用之物品，且為被告所有，自應依上開毒品危
    害防制條第19條第1 項規定諭知沒收。
肆、據上論斷，應依刑事訴訟法第299 條第1 項前段，修正前槍
    砲彈藥刀械管制條例第11條第4 項、第12條第4 項，毒品危
    害防制條例第5 條第2 項、第18條第1 項前段、第19條第1
    項，刑法第2 條第1 項但書，第11條、第55條、第47條、第
    38條第1 項第1 款、第42條第2 項、第51條第5 款，罰金罰
    鍰提高標準條例第2 條，現行法規所定貨幣單位折算新臺幣
    條例第2 條，判決如主文。
本案經檢察官盧美如到庭執行職務。
中　　華　　民　　國　　94　　年　　7 　　月　　19　　日
                  刑事第七庭審判長法  官  王梅英
                                  法  官  劉秉鑫
                                  法  官  王沛雷
以上正本證明與原本無異。
如不服本判決，應於判決送達後10日內，向本院提出上訴狀。
                                  書記官  蘇彥宇
中　　華　　民　　國　　94　　年　　7 　　月　　22　　日
附錄本件論罪科刑法條：
修正前砲彈藥刀械管制條例第11 條第4 項：
  未經許可，製造、販賣或運輸第四條第一項第一款所稱其他可
  發射金屬或子彈具有殺傷力之各式槍砲者，處五年以上有期徒
  刑，併科新臺幣一千萬元以下罰金。
  未經許可，轉讓、出租或出借前項所列槍砲者，處三年以上十
  年以下有期徒刑，併科新臺幣七百萬元以下罰金。
  意圖供自己或他人犯罪之用，而犯前二項之罪者，處無期徒刑
  或七年以上有期徒刑，併科新臺幣一千萬元以下罰金。
  未經許可，持有、寄藏或意圖販賣而陳列第一項所列槍砲者，
  處一年以上七年以下有期徒刑，併科新臺幣七百萬元以下罰金
  。
  第一項至第三項之未遂犯罰之。
修正前槍砲彈藥刀械管制條例第12 條第4 項：
  未經許可，製造、販賣或運輸子彈者，處一年以上七年以下有
  期徒刑，併科新台幣五百萬元以下罰金。
  未經許可，轉讓、出租或出借子彈者，處六月以上五年以下有
  期徒刑，併科新台幣三百萬元以下罰金。
  意圖供自己或他人犯罪之用，而犯前二項之罪者，處三年以上
  十年以下有期徒刑，併科新台幣七百萬元以下罰金。
  未經許可，持有、寄藏或意圖販賣而陳列子彈者，處五年以下
  有期徒刑，併科新台幣三百萬元以下罰金。
  第一項至第三項之未遂犯罰之。
附表：
附表一：被告涉犯槍砲案件扣案槍彈一覽表
┌─┬──────────┬──────┐
│編│扣押物品名稱        │數量        │
│號│                    │            │
├─┼──────────┼──────┤
│一│仿BERETTA 廠84型半自│壹支        │
│  │動玩具手槍換裝土造金│            │
│  │屬槍管之改造手槍（槍│            │
│  │枝管制編號0000000000│            │
│  │號）                │            │
├─┼──────────┼──────┤
│二│土造子彈（直徑9.0mm │拾顆（參顆試│
│  │金屬彈頭）          │射後已滅失）│
├─┼──────────┼──────┤
│三│土造子彈（直徑7.9mm │壹顆（試射後│
│  │金屬彈頭）          │已滅失）    │
│  │                    │            │
├─┼──────────┼──────┤
│四│改造子彈（0.38吋制式│壹顆（試射後│
│  │子彈加裝直徑9.0 土造│已滅失）    │
│  │彈頭改造而成）      │            │
├─┼──────────┼──────┤
│五│制式子彈（直徑0.38吋│壹顆        │
│  │子彈）              │            │
└─┴──────────┴──────┘
附表二：被告涉犯意圖販賣持有毒品案件扣案物品一覽表
┌─┬──────────┬──────┐
│編│扣押物品名稱        │數量        │
│號│                    │            │
├─┼──────────┼──────┤
│一│甲基安非他命捌包    │驗餘淨重壹佰│
│  │                    │柒拾壹點柒公│
│  │                    │克          │
├─┼──────────┼──────┤
│二│外包裝              │捌個        │
├─┼──────────┼──────┤
│三│分裝塑膠袋          │壹批        │
├─┼──────────┼──────┤
│四│電子磅秤            │壹個        │
└─┴──────────┴──────┘
